【裁判字號】    89,上易,2712
【裁判日期】    891002
【裁判案由】    竊盜
【裁判全文】
臺灣高等法院臺中分院刑事判決              民國八十九年度上易字第二七一二號
    上  訴  人
    即自 訴 人  丙○○
    被      告  甲○○
                乙○○
右上訴人因自訴被告等竊盜案件，不服臺灣臺中地方法院中華民國八十九年十月二日
第一審判決（民國八十九年度自字第三四一號、併辦案號：臺灣臺中地方法院檢察署
八十九年度偵字第一一四二四號），提起上訴，本院判決如左：
    主  文
上訴駁回。
    理  由
一、上訴人即自訴人丙○○（以下稱自訴人）在原審法院自訴意旨略稱：被告甲○○
    、乙○○趁自訴人於民國（下同）八十七年九月二日因偽造有價證券案件被台中
    市警察局第四分局拘留中，將向忠霖興業股份有限公司所承租一個房間鑰匙交予
    渠等二人，詎被告等二人竟於同年月三日當進入自訴人前開公司房間內，共同竊
    取自訴人所有之電腦一部、傳真機一部、影印機一部、冷氣電視各一部，及小型
    保險箱一個，內有珠寶及手錶、藍寶石戒指、鑽石戒指及美鈔壹仟二百多元，港
    幣四、五萬元及有紀念性的舊鈔三百多張等物，嗣自訴人於八十七年九月三日下
    午四、五時許，具保後回到該公司房間內，才發現上述財物均被搬走，因認被告
    等二人共同涉有刑法第三百二十條第一項之普通竊盜罪嫌等情。
二、原審法院訊據被告甲○○、乙○○等二人及本院訊諸甲○○均始終堅決否認有何
    自訴人所指之被訴竊盜犯行，辯稱其等二人係受自訴人委託回到前揭公司房間打
    開保險箱欲拿取自訴人吩咐拿取之身體健康狀況表，當時尚有其他人在場，因找
    不到自訴人所要之資料，而發現張金輝委託自訴人代賣之古董錶及雞血石，所以
    將該二物由林政銳帶回交還張金輝，嗣因當場有人告知其等自訴人之人格後，其
    等才知受騙於自訴人，遂將鑰匙放在公司房間後，隨即離去，並未竊取自訴人其
    自訴所陳述所有上揭所述之物品等語。
三、按犯罪事實應依證據認定之，無證據不得推定其犯罪事實；又不能證明被告犯罪
    者，應諭知無罪之判決，刑事訴訟法第一百五十四條、第三百零一條第一項分別
    定有明文。又按刑事訴訟法上所謂認定犯罪事實之證據，係指足以認定被告確有
    犯罪行為之積極證據而言；如未能發現相當證據不足以證明，自不能以推測或擬
    制之方法，以為裁判基礎。再者告訴人之告訴（包括自訴人之自訴），係以使被
    告受刑事訴追為目的，是其陳述是否與事實相符，仍應調查其他證據以資審認，
    最高法院二十九年上字第三一０五號及四十年台上字第八十六號、五十二年台上
    字第一三○○號分別著有判例，可資參照。
四、查自訴人提起本件自訴，除主張其有將鑰匙交予被告等二人及甲○○於台灣台中
    地方法院檢察署八十九年度他字第五六二號八十九年四月十日檢察官偵查中曾謂
    ：「箱內的東西，大部份都己還給丙○○了。至於其他的東西，聽公司的人說東
    西是他們的東西，所以就還別人了。」、「冷氣那些在乙○○處，而且當時丙○○都知道。」各等語外，並未提出被告等二人被訴竊盜之確切積極證據，尚不能
    以自訴人片面之推測陳述之詞即逕行認定被告等二人有被訴前揭竊盜之犯行。次
    查倘自訴人確在八十七年九月三日返還忠霖公司其所租房間時，即發現其遭遇竊
    盜，則依日常經驗法則，當於發現之時即立向就近管區警察單位報案失竊，惟其
    卻稱係於八十八年十月間向台中市警察局第四分局刑事組楊正章（誤為楊文章）
    偵查員報案（詳台灣台中地方法院檢察署八十九年度他字第五二六號八十九年一
    月二十七日偵查筆錄），然據楊正章警員向臺灣臺中地方法院檢察署檢察官所出
    具之職務報告稱：「職於八十八年某月某日，在第四分局三組值日，有一民眾丙○○，稱：『他因犯罪遭警方查獲，他員工﹝姓名不詳﹞趁其遭司法單位羈押期
    間，擅至公司打開公司保險櫃，竊取保險櫃內槍枝與珠寶現金等物﹝丙○○所有
    之物﹞。惟黃某說詞閃爍不定，且人、事、時、地、物無法正確指述。職無法確
    定其說詞是否真實﹝未在組中製作任何紀錄﹞，便約定下次見面約出該員工。事
    隔數日丙○○約職見面，一見面便向職借錢，稱：『不必急一定約出該員工』職
    給予一些金錢。隔數日丙○○又約職見面，一見面又向職借錢。職看出黃某實為
    江湖郎中之類，職稱：『若約出該員工，查獲贓證物一定給予適當金錢。』之後
    丙○○便一去未返。丙○○所言係利用警方為求績效之弱點，而騙取警方財物。
    」等語（職務報告影本附於台灣台中地方法院檢察署八十九年度他字第五二六號
    卷內），是自訴人既未在案發時即行就近報警偵辦，在嗣後亦無法提出其前揭公
    司房間內遭竊之具體確實證據供楊正章警員調查，則其陳述在前揭公司承租房間
    內之財物遭竊取即無證據證明與事實相符。再縱其有將前揭公司承租房間之鑰匙
    或保險箱鑰匙交予被告等二人，亦難據此即逕以推測或擬制方法認定其前揭公司
    承租房間內所失竊之物即為被告等二人所竊取。證人張金輝在原審法院審理中結
    證稱：「我只知道丙○○原來的那間辦公室（按指前揭公司承租房間）是沒有電
    腦，只有辦公桌跟電話而已，其他設備是如何來的，我不清楚」等語。證人林政
    銳在原審法院結證稱：「當天（按指八十七年九月三日）我有去台中市○○路○
    段一六一號十七樓忠霖公司，有看到甲○○與乙○○在那裡，當時只有我們三人
    ，古董錶與雞血石是甲○○與乙○○交給我的」，「沒有看到保險箱，我沒有注
    意他們二人身上有何東西，我沒有看到傳真機」，「沒有看過自訴人在庭上所說
    的東西」等語。至於被告甲○○雖於台灣台中地方法院檢察署檢察官偵辦八十九
    年度他字第五六二號自訴人告訴林政銳竊盜案件偵查中，為上揭之陳述，然其於
    原審法院審理中解釋其上開所言係意指：「我的意思不是這樣，當時自訴人一直
    說東西是我拿走的，所以我才說教他去問乙○○東西是否在他那裡，當時作證時
    是說保管箱內的東西除了雞血石和古董錶林政銳拿走，其他的東西都在保險箱內
    ，離開公司後，自訴人找過我們一次，我們有回去過一次，自訴人也沒有告訴我
    他丟東西。」、「我所說箱內東西大部分都已還給丙○○的意思是除了雞血石、
    古董錶還給別人以外，其他東西我都沒有拿放在原位還給丙○○。」等語，是難
    憑被告甲○○於檢察官偵查中所為之前揭陳述即認定被告乙○○確有被訴竊盜犯
    行，況被告甲○○亦未有何自白被訴犯罪之意思，是自訴人以被告甲○○於檢察
    官偵查中之證詞作為其自訴被告等二人共同涉犯竊盜罪之佐證，即難謂為適法。
    此外經查無其他積極證據，足資證明認定被告等二人有何被訴之竊盜犯行，原審
    法院依首開說明，自應諭知被告等二人均無罪之判決。經核尚無不合。自訴人上
    訴意旨仍執被告甲○○於檢察官偵查中之前揭證詞，而查無其他積極證據證明被
    告等二人被訴竊盜犯行，其上訴非有理由，應予駁回。
五、臺灣臺中地方法院檢察署移送併辦之八十九年偵字第一一四二四號偵查卷與本案
    係同一案件，原審法院及本院自得併予審判。次按刑事訴訟法第十七條第八款所
    謂推事曾參與前審之裁判應自行迴避者，係指推事於下級審曾參與該案裁判，即
    不得再參與上訴審之裁判而言；上述條款規定之精神，係以推事既曾參與前審之
    裁判，慮其挾有先入為主之成見，定為不得就該案件再執行裁判之職務。推事自
    法院組織法七十八年十二月二十二日修正公布施行，同年月二十四日生效起改稱
    法官。本件陪席法官胡忠文在原審法院於八十九年四月十八日裁定自訴人於裁定
    送達後十五日內補正被告甲○○、乙○○之確實年齡、籍貫、住所或居所或其他
    足資辨別之特徵。胡忠文法官並未就本件參與原審判決，自訴人上訴第二審法院
    之本院參與裁判，仍須由第二審法院經過調查證據、辯論等程序後，由本院合議
    庭評議後判決，其在原審法院所為前揭命自訴人補正之裁定，殊無成見可執（參
    照最高法院二十九年上字第四一四號判例），自不在應自行迴避之列。再被告乙○○經本院合法傳喚，於本院審判期日，無正當理由不到庭，爰不待其到庭陳述
    ，逕行判決。均併予說明。
六、據上論結：應依刑事訴訟法第三百六十八條、第三百七十一條，判決如主文。
中      華      民      國    八十九      年    十二      月    十三    日
                              臺灣高等法院臺中分院刑事第三庭
                                    審判長法  官  方  艤  駐
                                          法  官  廖  柏  基
                                          法  官  胡  忠  文
右正本證明與原本無異。
不得上訴。
                                          書記官  陳  曉  青
中      華      民      國    八十九      年    十二      月    十四    日
                                                                        Ｋ


司法院資訊處製作；財團法人民間司法改革基金會備份。
